臺灣高等法院民事判決　　　　　　　 95年度上更(一)字第210號
上　訴　人　彰紀有限公司
法定代理人　乙○○
訴訟代理人　郭承昌律師
複　代理人　甲○○
被　上訴人　法商迪卡隆公司（DECATHLON S.A.）
　　　　　　　　　　　　5, CEDEX,FRANCE
法定代理人　丙○○○（Laurent Breyne）
訴訟代理人　黃章典律師
　　　　　　蕭秀玲律師
複　代理人　蔡步青律師
上列當事人間請求排除侵害事件，上訴人對於中華民國93年3月5
日臺灣臺北地方法院92年度訴字第4370號第一審判決提起上訴，
經最高法院第一次發回更審，被上訴人並為聲明之擴張，本院於
96年7月10日言詞辯論終結，判決如下：
    主  文
原判決主文第3項關於限定「第一版（下半版面）」部分暨訴訟
費用之裁判均廢棄。
上開廢棄部分，被上訴人在第一審之訴駁回。
其餘上訴駁回。
原判決主文第3項擴張為上訴人應負擔費用將本案第一審及最後
事實審判決書主文刊載於中國時報及聯合報全國版各乙日。
第一、二審及擴張之訴訴訟費用由上訴人負擔五分之四，餘由被
上訴人負擔。
    事實及理由
一、程序方面：按第二審訴之變更或追加，非經他造同意不得為
    之，但擴張或減縮應受判決事項之聲明者，不在此限，民事
    訴訟法第446條第1項、第255條第1項第3款定有明文。本件
    被上訴人原僅聲明請求上訴人應將本案最後事實審判決書主
    文刊載於中國時報及聯合報第一版（全國版下半版面）各乙
    日，嗣民國96年7月10日本院審理時，擴張請求上訴人應將
    本案第一審、最後事實審判決書主文刊載於中國時報及聯合
    報第一版（全國版下半版面）各乙日（見本院卷第221頁反
    面），核屬擴張應受判決事項之聲明，依上開規定，毋庸對
    造同意，應予准許。
二、被上訴人起訴主張：伊自65年（即西元1976年）起以「DECA
    THLON」作為公司名稱之特取部分、商標、服務標章，產銷
    各種運動器材及提供各種運動訓練等服務，目前在世界各地
    有超過330家大型運動用品百貨店及24家海外分公司，是法
    國最大及世界第三大運動用品零售商，也是歐洲第三大運動
    用品製造商。伊於84年5月31日向知名網域登記機構NETWORK
    SOLUTION呈准註冊「www.decathlon.com」作為網域名稱，
    「DECATHLON」為伊之著名表徵，已為相關事業及消費者所
    普遍認知。上訴人係曾為伊代工之彰榮有限公司（即原審共
    同被告，下稱彰榮公司）之關係企業，明知「DECATHLON」
    係伊夙負盛名之公司名稱、商標及服務標章，竟於86年10月
    28日以與其名稱毫不相干之「decathlon.com.tw」搶註網域
    名稱，致使本地經銷商或消費者鍵入「DECATHLON」，即使
    施以通常之注意仍會意外進入其網站，業已違反公平交易法
    第20條第1項第2款及92年11月28日新修正施行之商標法第62
    條規定。又上訴人使用「DECATHLON」為其網域名稱，客觀
    上已剝奪伊相關產業及消費者以原已熟悉之名稱，用最直接
    方式進入電子商務之機會，藉此引誘消費者進入其網站，並
    誤導消費者以為該網站上之商品或服務係由伊提供，實為不
    當榨取伊長年經營「DECATHLON」品牌使其知名之勞費，違
    反公平交易法第24條規定。爰依公平交易法第30條、第34條
    及商標法第61條規定，聲明請求：(一)上訴人不得使用相同或
    近似「DECATHLON」之字樣作為其英文網址名稱之特取部分
    。(二)上訴人應向台灣網路資訊中心辦理註銷「decathlon.
    com.tw」網址名稱之登記。(三)上訴人應將本案第一審、最後
    事實審判決書主文刊載於中國時報及聯合報第一版（全國版
    下半版面）各乙日之判決【原僅聲明請求應將本案最後事實
    審判決書主文刊載於中國時報及聯合報第一版（全國版下半
    版面）各乙日，嗣擴張請求應連同本案第一審判決書主文一
    併刊載】。
三、上訴人則以：伊固有將「decathlon.com.tw」註冊為網域名
    稱，惟被上訴人之「DECATHLON」在我國並非為相關事業或
    消費者所普遍認知之事業表徵；且伊以「DECATHLON」作為
    網域名稱特取部分，主要提供企業網站、電子商務、虛擬主
    機網路服務等，未與被上訴人就該表徵為相同或類似之使用
    相混淆，與公平交易法第20條第1項第2款規定之要件不符。
    又伊係基於對英文單字「DECATHLON」之熱愛，而使用作為
    網域名稱之特取部分，主觀上無陷他人對被上訴人企業或其
    商品錯誤之故意，更無以積極欺瞞或消極隱匿重要交易資訊
    致引人錯誤之方式從事交易行為。伊經營之事業與被上訴人
    不同，不會影響交易秩序，且「DECATHLON」既非屬著名表
    徵，伊不可能攀附被上訴人之商譽。又伊於86年10月28日即
    已註冊「decathlon.com.tw」為網域名稱，自無適用92年11
    月28日修正施行之商標法餘地等語，資為抗辯。
四、原審為上訴人敗訴之判決，即判命上訴人(一)不得使用相同或
    近似於「DECATHLON」之字樣作為其英文網域名稱之特取部
    分；(二)應向財團法人台灣網路資訊中心辦理註銷「decathlo
     n.com.tw」網域名稱之登記；(三)應負擔費用將本案最後事
    實審判決書主文刊載於中國時報及聯合報第一版（全國版下
    半版面）各乙日，另駁回被上訴人對共同被告彰榮公司之請
    求（被上訴人對彰榮公司未上訴，此部分已確定）。
    上訴人不服，提起上訴，發回前本院駁回其上訴，上訴人再
    提起上訴，經最高法院發回本院更為審理。是上訴人之上訴
    聲明：(一)原判決除確定部分外廢棄。(二)上開廢棄部分，被上
    訴人在第一審之訴駁回。
    被上訴人之答辯聲明：上訴駁回，另擴張請求上訴人應將本
    案第一審判決書主文刊載於中國時報及聯合報第一版（全國
    版下半版面）各乙日。
五、被上訴人主張其自65年起以「DECATHLON」為公司名稱、商
    標及服務標章，產銷各種運動器材及提供各種運動訓練等服
    務，並於84年5月31日向知名網域登記機構NETWORK  SOLUT
    ION呈准註冊「www.decathlon.com」作為網域名稱，原審共
    同被告彰榮公司自75年起至80年間為其代工之廠商，上訴人
    係彰榮公司之關係企業。上訴人於86年10月28日架設「迪卡
    龍網路商務中心」，並以「decathlon.com.tw」向台灣網路
    資訊中心註冊網域名稱之事實，業據提出被上訴人在我國商
    標及服務標章註冊登記資料、網域名稱註冊資料、網站資料
    、銷售點資料、彰榮公司登記資料及出貨資料、上訴人登記
    資料、網域名稱註冊資料為證（見原審卷(一)第22 頁至第106
    頁、第115頁至第125頁、第129頁至第131頁），為上訴人所
    不爭執，堪信為真實。
六、本院得心證之理由：
  (一)按公平交易法第20條第1項第2款規定：「事業就其營業所提
    供之商品或服務，不得有左列行為︰以相關事業或消費者所
    普遍認知之他人姓名、商號或公司名稱、標章或其他表示他
    人營業、服務之表徵，為相同或類似之使用，致與他人營業
    或服務之設施或活動混淆者」；又「本法第20條所稱表徵，
    係指某項具識別力或次要意義之特徵，其得以表彰商品或服
    務來源，使相關事業或消費者用以區別不同之商品或服務。
    前項所稱識別力，指某項特徵特別顯著，使相關事業或消費
    者見諸該特徵，即得認知其表彰該商品或服務為某特定事業
    所產製或提供。所稱次要意義，指某項原本不具識別力之特
    徵，因長期繼續使用，使相關事業或消費者認知並將之與商
    品或服務來源產生聯想，該特徵因而產生具區別商品或服務
    來源之另一意義。」（行政院公平交易委員會處理公平交易
    法第20條原則四參照，見原審卷(一)第167頁），故事業就其
    營業所提供之服務，不得以相關事業或消費者所普遍認知之
    他人商標、標章等，為相同或類似之使用行為，致與他人營
    業或服務之設施或活動相混淆，至為顯然。又網際網路世界
    須以網域名稱（Domain Name）作為類似門牌地址（address
    ）之識別碼，因網際網路上之個人、公司行號、政府機關網
    站難以計數，網路使用者即須藉網域名稱連結特定之網站。
    倘特定網域所有者選定特定名稱，表彰其事業或活動之屬性
    ，以使網路使用者因其公司名稱、商標、服務標章而對網域
    名稱發生聯想，即有利於網路使用者進入其網站，進而增加
    交易機會或其他商業利益。因此，事業在網際網路世界使用
    公司名稱或網站名稱為其網域名稱，即有指引網路使用者以
    識別其商品或服務之功能，此網域名稱自屬公平交易法第20
    條所定之表示網域所有人營業、服務之表徵。從而，倘他人
    之公司名稱、網頁名稱、網域名稱等表彰商品或服務之表徵
    已為相關事業或消費者所共知，而其他事業就其營業所提供
    之商品或服務使用相同或類似之名稱，足與他人商品或服務
    產生混淆，被害人依公平交易法第20條及第30條規定請求排
    除其侵害或防止，即無不合。
  (二)次按公平交易法第20條第1項第2款所謂「相關事業或消費者
    所普遍認知」，係指商品之表徵具有相當之知名度，為相關
    事業或多數消費者所周知而言。另判斷表徵是否為相關事業
    或消費者所普遍認知，應以該表徵為訴求之廣告量、於市場
    行銷時間、銷售量、占有率、是否經媒體廣泛報導等而足使
    相關事業或消費者對該表徵產生印象，及具有表徵之商品或
    服務之品質及口碑、當事人就該表徵之商品或服務提供具有
    科學性、公正性及客觀性之市場調查資料、相關主管機關之
    意見等而綜合判斷之（行政院公平交易委員會處理公平交易
    法第20條原則十參照）。又所謂「周知性」只須該商品表徵
    確為相當多數事業或消費者所熟悉，足以和其他商品表徵識
    別，於見到系爭表徵時，可將該商品之主體或內容予以聯想
    即已足，並不限於本法之施行地域內，故即便是外國之商品
    表徵，只須其為相關事業或消費者所普遍認知，亦可受本法
    之保護。經查：
    1.被上訴人主張其係65年（即西元1976年）成立於法國北部
      Englos，主要從事各種運動相關用品之生產及行銷，目前
      在世界各地有超過330家大型運動用品百貨店及24家海外
      分公司，是法國最大及世界第三大運動用品零售商，也是
      歐洲第三大運動用品製造商，「DECATHLON」為運動用品
      市場之知名品牌。又其於84年5月31日已向知名之網域登
      記機構NETWORK SOLUTION呈准註冊「www.decathlon.com
      」作為網域名稱，使全球經銷商及消費者皆能透過網際網
      路之傳播力量，藉由輸入上開網域名稱而連結至被上訴人
      之網站，進而知悉被上訴人公司、商品及服務資訊等情，
      業據其提出所投資之模里西斯商史伯太科有限公司台灣分
      公司簡介、被上訴人之網站註冊資料為證（見本院卷第23
      頁、原審卷(一)第90頁至第106頁、第60頁、第61頁、網址
      www.decathlon.com、原審卷(二)第403頁至第416頁），由
      被上訴人上開網站內之品牌簡介，其自行研發之品牌
      (Passion Brands )，包括QUECHUA登山野營、TRIBORD水
      上運動、DOMYOS韻律健身、BTWIN自行車運動、KALENJI
      慢跑運動、KIPSTA球類運動、INESIS羽球、網球、桌球及
      高爾夫球類、GEOLOGIC射擊及垂釣運動、FOUGANZA馬術運
      動等（見本院卷第319頁至第337頁），商品種類多元，涵
      蓋各種運動用品，是被上訴人主張「DECATHLON」為運動
      用品市場之全球知名品牌，應非虛構。
    2.被上訴人另主張其以「DECATHLON」作為公司名稱、商標
      及服務標章，產銷各種運動商品及提供相關服務，其在世
      界各地均有委託廠商代工製造標示「DECATHLON」商標之
      運動用品。自70年起即在台灣委託廠商從事代工，配合之
      廠商達數十多家，原審共同被告彰榮公司自75年起至80年
      間亦為代工廠商之一等情，業據提出在台灣配合廠商名單
      、委託彰榮公司代工之發票為證（見原審卷(一)第107頁、
      第118頁至第125頁）。另自77年起以「DECATHLON」在台
      灣先後獲得第54522號等33項商標及服務標章之註冊登記
      ，指定使用在運動用品、釣具、鞋、袋子、服飾、內衣、
      泳衣、腳踏車及其零件、騎馬用品、船、水上運動用品、
      學校設備、露營用品、高爾夫球器具、射箭、滑雪、體操
      、網球、健身等多種產品，核與其提出我國服務標章註冊
      證相符（見原審卷(一)第90頁至106頁）。故被上訴人自70
      年起即在台灣委託廠商從事代工生產標示「DECATHLON 」
      商標之運動用品，並自77年起向主管機關經濟部中央標準
      局（現為智慧財產局）取得第54522號等33項商標及服務
      標章之註冊登記，足認自70年間起在台灣地區「DECATHLO
      N」品牌已為運動用品之代工、銷售等相關事業所熟知。
    3.另傳統商品交易形態，係將有形之商品陳列於店家、百貨
      公司專櫃，使消費者能直接檢視商品之外觀材質等而決定
      購買與否，商品品質之良窳是消費者決定購買與否之重要
      因素，反之，於電子交易市場，並無實體店面存在，消費
      者藉由拍賣網站進行交易時，無法實際檢視商品，僅憑商
      品照片及宣傳文字即決定購買與否，故如拍賣知名品牌之
      商品，該項商品之宣傳文字往往會冠上品牌名稱，以增強
      消費者購買之意願及信心，達到賣家迅速進行交易之目的
      。準此，某一品牌是否已建立口碑，有良好之商品品質，
      及是否受消費者普遍認知喜愛，藉由電子交易之各家拍賣
      網站，檢視賣家如何銷售該品牌之商品，即屬重要之指標
      。本院檢視台灣地區包括奇摩Yahoo!、eBay露天拍賣等知
      名拍賣網站，賣家於拍賣關於「DECATHLON」品牌之雪衣
      外套、自行車前置物袋、保暖夾克、休閒車、自行車快拆
      坐墊、飲水袋、自行車車衣、排汗衣、登山背包等商品時
      ，均以「法國名牌DECATHLON」、「法國知名品牌DECATHL
      ON」、「法國第一運動品牌DECATHLON」稱之（拍賣網站
      資料見本院卷第25頁至第31頁），故被上訴人主張其「DE
      CATHLON」為世界知名之品牌，其生產之各種運動用品廣
      受愛好戶外活動之消費者所認知及喜愛，足堪信為真實。
    4.上訴人雖抗辯被上訴人88年至90年度之營業收入未有成長
      ，反逐漸下降，且其營業額中之1％係在台灣之銷售額，
      其餘99％均出口至母公司，顯示被上訴人在台灣市場之規
      模極小云云。惟按公平交易法第20條第1項第2款所規定著
      名表徵，並非僅以被上訴人在台灣之銷售額判斷是否為相
      關事業或消費者所普遍認知，若屬國際知名之商品表徵時
      ，縱未在台灣註冊商標，或在台銷售額尚非鉅量時，亦有
      上開條款之適用。而本件被上訴人「DECATHLON」品牌確
      為法國知名品牌，其生產之各式運動用品，向為喜好戶外
      運動例如登山、攀岩、滑水、慢跑等消費者所熟知，無論
      在台灣銷售額為何，仍無礙「DECATHLON」為被上訴人著
      名表徵之事實。況上訴人係於86年10月28日申請取得「
      www.decathlon.com.tw」網域名稱，自應以上開時點判斷
      「DECATHLON」是否為被上訴人之著名表徵，若執被上訴
      人88年至90年在台銷售額非鉅，即推斷「DECATHLON」非
      屬被上訴人之著名表徵，洵屬無據。故上訴人上開辯解，
      並非可取。
    5.綜上，被上訴人之「DECATHLON」公司名稱及商標，已為
      世界運動用品界之知名品牌，並已為我國相關代工、銷售
      事業及喜好戶外運動之消費者所普遍認知，具有識別力足
      以表彰服務、商標之來源即為被上訴人，故被上訴人主張
      「DECATHLON」為公平交易法第20條第1項第2款所稱之表
      徵，足可採信。
  (三)又公平交易法第20條所稱相同或類似之使用，相同係指文字
    、圖形、記號、商品容器、包裝、形狀、或其聯合式之外觀
    、排列、設色完全相同而言；類似則指因襲主要部分，使相
    關事業或消費者於購買時施以普通注意猶有混同誤認之虞者
    而言（行政院公平交易委員會處理公平交易法第20條原則五
    參照），是公平交易法第20條第1項第2款之規定，係指不得
    為相同或類似之使用行為而言，並不以相同或類似之商品或
    服務為限。又公平交易法第20條所稱混淆，係指對商品或服
    務之來源有誤認誤信而言（行政院公平交易委員會處理公平
    交易法第20條原則六參照）。上訴人抗辯其係以「DECATHLO
    N」作為網域名稱之特取部分從事提供企業網站、電子商務
    、虛擬主機網路服務等，並提出網站資料及廣告資料為證（
    見原審卷(二)第546頁至第573頁），而此網域名稱之特取部分
    與被上訴人之公司名稱、商標及服務標章「DECATHLON」相
    同，會使相關事業及消費者誤認上訴人提供之商品或服務，
    與被上訴人所提供者之來源係屬同一，而造成混淆。故被上
    訴人主張上訴人使用「DECATHLON」表徵、註冊「www.decat
    hlon.com.tw」作為其網域名稱，已使相關事業、消費者混
    淆服務提供者，違反公平交易法第20條第1項第2款之事實，
    尚非無據。又被上訴人於84年5月31日即註冊「www.decathl
    on.com」為其網域名稱，相關事業及消費者已熟知使用此一
    網域名稱即能連結至被上訴人之網站，得知關於被上訴人之
    一切資訊，反之，上訴人遲至86年10月28日始註冊「www.
    decathlon.com.tw」為網域名稱，而「DECATHLON」文字又
    與上訴人「彰紀有限公司」之公司名稱並無任何關連，若准
    許上訴人得使用「DECATHLON」為其網域名稱，將淡化被上
    訴人「DECATHLON」表徵之著名性，無法保護因高品質或因
    消費者認同而取得一定知名度之標章，不被他人所濫用。是
    上訴人之上開抗辯，殊無足取。至上訴人再抗辯世界各國多
    有使用「DECATHLON」作為網域名稱特取部分及其使用「DEC
    ATHLON」具有相當依據，及鍵入「DECATHLON」後所可搜尋
    到之網站及網址，非僅有上訴人云云，均與本件上訴人是否
    違反公平交易法第20條第1項第2款之規定情形無涉，自不足
    取。故被上訴人以上訴人違反公平交易法第20條第1項第2款
    之規定，而依同法第30條之規定請求上訴人不得使用或近似
    於「DECATHLON」之字樣作為其英文網址名稱之特取部分；
    並應向台灣網路資訊中心辦理註銷「www.decathlon.com.
    tw」網域名稱之登記，並依同法第34條之規定將本案第一審
    及最後事實審判決書主文刊載於中國時報及聯合報全國版各
    乙日，即屬有據，應予准許。
  (四)被上訴人另請求上訴人刊載中國時報及聯合報須限定「第一
    版（全國版下半版面）」部分，因公平交易法第34條僅規定
    「被害人依本法之規定，向法院起訴時，得請求由侵害人負
    擔費用，將判決書內容登載新聞紙」，並未限定登載新聞紙
    之版面，故被上訴人請求上訴人需刊載於第一版下半版面之
    部分，於法無據，應予駁回。
  (五)至被上訴人依公平交易法第24條規定請求之部分，因公平交
    易法第24條係規定「除本法另有規定者外，事業亦不得為其
    他足以影響交易秩序之欺罔或顯失公平之行為」，此為不公
    平競爭之一般規定，而前述同法第20條為本條之特別規定，
    為法規競合關係。本件上訴人已違反同法第20條第1項第2款
    之規定，已如前述，自不再適用同法第24條規定，併予敘明
    。
七、從而，被上訴人依公平交易法第20條第1項第2款、第30條之
    規定，為排除及防止侵害，請求上訴人不得使用或近似於「
    DECATHLON」之字樣作為其英文網址名稱之特取部分；並應
    向台灣網路資訊中心辦理註銷「www.decathlon.com.tw」網
    域名稱之登記，並依公平交易法第34條規定，請求將本案最
    後事實審判決書主文刊載於中國時報及聯合報全國版各乙日
    ，並於本院擴張請求連同第一審判決書主文一併刊載，為有
    理由，應予准許，逾此部分請求刊載於新聞紙第一版下半版
    面之部分，為無理由，應予駁回。原審就超過上開應准許部
    分即關於限定「第一版（下半版面）」部分，為上訴人敗訴
    之判決，自有未合，上訴意旨就此部分指摘原判決不當，求
    為廢棄改判，為有理由，爰由本院改判如主文第2項所示。
    至於上開應准許部分，原審為被上訴人勝訴之判決，核無違
    誤，上訴意旨仍執前詞，指摘原判決不當，求予廢棄改判，
    為無理由，應駁回其上訴；並就擴張聲明部分諭知如主文第
    3項所示。
八、被上訴人依公平交易法第30條及第34條之規定，已足以達成
    請求排除侵害及防止侵害之目的，其另依商標法第61條、第
    62條請求排除侵害及防止侵害是否有理由，即無再行審究之
    必要。另兩造其餘攻擊防禦方法及所提之證據，均經本院審
    酌後，認均不足以影響本判決之結果，毋庸再予論述，附此
    敘明。
九、據上論結，本件上訴為一部有理由，一部無理由，擴張之訴
    為有理由，依民事訴訟法第450條、第449條第1項、第79條
    但書，判決如主文。
中　　華　　民　　國　　96　　年　　7 　　月　　24　　日
                    民事第十六庭
                        審判長法　官　沈方維
                              法　官　張競文
                              法　官　呂淑玲
正本係照原本作成。
上訴人不服本判決，應於收受送達後20日內向本院提出上訴書狀
，其未表明上訴理由者，應於提出上訴後20日內向本院補提理由
書狀（均須按他造當事人之人數附繕本）上訴時應提出委任律師
或具有律師資格之人之委任狀；委任有律師資格者，另應附具律
師資格證書及釋明委任人與受任人有民事訴訟法第466條之1第1
項但書或第2項（詳附註）所定關係之釋明文書影本。
中　　華　　民　　國　　96　　年　　7 　　月　　25　　日
　　　　　　　　　　　　　　　書記官  明祖全
附註：
民事訴訟法第466條之1（第1項、第2項）：
對於第二審判決上訴，上訴人應委任律師為訴訟代理人。但上訴
人或其他法定代理人具有律師資格者，不在此限。
上訴人之配偶、三親等內之血親、二親等內之姻親，或上訴人為
法人、中央或地方機關時，其所屬專任人員具有律師資格並經法
院認為適當者，亦得為第三審訴訟代理人。
